ACORDAO-COMPLETO-2362651

ACÓRDÃO 1604/2019 ATA 25/2019 - PLENÁRIO

VISTOS, relatados e discutidos estes autos de embargos de declaração opostos por Fundação Universidade de Brasília e Márcia Abrahão Moura em face do Acórdão 1271/2019-TCU-Plenário que julgou pedidos de reexame interpostos por Cláudia Rosana de Araújo Costa, Fundação Universidade de Brasília e Márcia Abrahão Moura, em face do Acórdão 561/2017-TCU-Plenário, proferido em Relatório de Inspeção,
ACORDAM os Ministros do Tribunal de Contas da União, reunidos em Sessão do Plenário, ante as razões expostas pelo Relator, em:
9.1. com fundamento no art. 34 da Lei 8.443/1992, conhecer dos embargos de declaração opostos por Fundação Universidade de Brasília e Márcia Abrahão Moura, para, no mérito, negar-lhes provimento;
9.2 alertar aos recorrentes que, caso opostos novos embargos, sem o atendimento aos seus pressupostos processuais, serão recebidos como mera petição, razão pela qual não impedirão o trânsito em julgado do Acórdão 561/2017-TCU-Plenário;
9.3. dar ciência aos recorrentes do teor desta deliberação, bem assim do relatório e do voto que a fundamentam.

Embargos de declaração contra decisão que negou provimento ao pedido de reexame interposto pelos recorrentes.

Fundação Universidade de Brasília.

3. Interessados/Responsáveis/Recorrentes:
3.1. Responsáveis: Cláudia Rosana de Araújo Costa (XXX.257.333-XX); Fundação Universidade de Brasília (00.038.174/0001-43); Ivan Marques de Toledo Camargo (XXX.411.481-XX); José Geraldo de Sousa Júnior (XXX.173.968-XX); Marcia Abrahao Moura (XXX.590.531-XX); Roberto Armando Ramos de Aguiar (XXX.566.888-XX); Timothy Martin Mulholland (XXX.829.971-XX)
3.2. Recorrente: Fundação Universidade de Brasília (00.038.174/0001-43).

13.1. Ministros presentes: José Mucio Monteiro (Presidente), Benjamin Zymler, Raimundo Carreiro (Relator), Ana Arraes e Bruno Dantas.
13.2. Ministros-Substitutos convocados: Augusto Sherman Cavalcanti e Marcos Bemquerer Costa.
13.3. Ministro-Substituto presente: Weder de Oliveira.

ACORDAO-COMPLETO-2373290

Acórdão 2169/2019 - Plenário

ACORDAO-COMPLETO-2512808

Acórdão 2434/2021 - Plenário

RAIMUNDO CARREIRO

Ministro Raimundo Carreiro.

O presente processo cuida, originariamente, de relatório de inspeção realizada pela Secretaria de Fiscalização de Pessoal (Sefip) na Fundação Universidade de Brasília (FUB) com o intuito de verificar o cumprimento do Acórdão 2161/2005-TCU-Plenário (Relator Ministro Walton Alencar Rodrigues) relativamente aos pagamentos realizados a título da URP de fevereiro de 1989 (26,05%) .
Sobre o tema, este Tribunal prolatou também o Acórdão 3125/2004-TCU-Primeira Câmara, dentre outros, que, de igual modo, determinou à FUB que interrompesse o pagamento dessa rubrica aos servidores ativos, inativos e pensionistas.
Contra essa deliberação as entidades de classe representantes dos docentes (Sindicato Nacional dos Docentes das Instituições de Ensino Superior - ANDES) , dos servidores técnico-administrativos (Sindicato do Trabalhadores da Fundação Universidade de Brasília - Sintfub) e inativos (Associação dos Aposentados da Fundação Universidade de Brasília - ASPOFUB) , impetraram, respectivamente, os MS 26156 (rel. Ministra Cármen Lúcia) , MS 28819 (rel. Ministra Cármen Lúcia) e MS 25678 (rel. Ministro Eros Grau) , com vistas a suspender determinação no sentido de instar a UnB a proceder à absorção da URP. 
Foram deferidas as seguintes liminares: no MS 25678, em 29/11/2005; no MS 26156, em 1º/11/2006 e no MS 28819, em 16/09/2010.
A Sefip, durante a inspeção determinada nos autos deste processo, verificou que todos os servidores da UnB recebiam, além da remuneração prevista em lei, o percentual de 26,05%, incidente sobre toda a estrutura remuneratória vigente em 2009, ao passo que as supostas perdas referir-se-iam à estrutura salarial vigente em 1989. 
Este Tribunal, por entender que as medidas liminares concedidas pelo STF tiveram por único objetivo impedir o decesso remuneratório momentâneo de todos os substituídos processualmente e não o de assegurar a continuidade da percepção do percentual de 26,05% sobre toda e qualquer estrutura remuneratória, e por entender também que a FUB extrapolou o conteúdo das decisões judiciais do STF ao transformar a vantagem da URP, então paga sob a forma de VPNI, no percentual de 26,05%, que vinha incidindo sobre todas as estruturas remuneratórias fixadas por novas leis, prolatou o Acórdão 2355/2016-TCU-Plenário, da relatoria do Ministro Benjamin Zymler, com o seguinte teor:
VISTOS, relatados e discutidos estes autos de Relatório de Inspeção,
ACORDAM os Ministros do Tribunal de Contas da União, reunidos em sessão do Plenário, diante das razões expostas pelo relator e com fundamento no art. 45 da Lei 8.443/1992 c/c art. 276 do Regimento Interno deste Tribunal, em:
9.1. levantar o sobrestamento do presente processo, com fundamento no § 3º do art. 47 da Resolução TCU 259/2014;
9.2. adotar medida cautelar para determinar à Fundação Universidade de Brasília que mantenha os valores pagos a título de URP aos beneficiários dos MS 26156 e MS 28819 nos patamares existentes antes do advento da Lei 13.325/2016;
9.3. promover a oitiva da Fundação Universidade de Brasília para que apresente, no prazo de quinze dias:
9.3.1. as razões que entender cabíveis no tocante à incidência da URP de 26,05% sobre as novas estruturas remuneratórias dos servidores dos quadros dessa instituição de ensino, com fundamento no §3º do art. 276 do Regimento Interno;
9.3.2. justificativa para a não-utilização do Sistema de Cadastro de Ações Judiciais para o pagamento da URP de 26,05%, com fundamento no inciso IV do art. 250 do Regimento Interno/TCU;
9.4. determinar à Secretaria de Fiscalização de Pessoal que, no prazo de trinta dias, a contar da presente sessão, realize levantamento no sistema Siape para identificar se, além da Fundação Universidade de Brasília, outras instituições federais de ensino incorrem nas práticas questionadas neste processo e, caso necessário, autue as devidas representações; 
9.5. encaminhar cópia deste acórdão, bem como do relatório e voto que o fundamentam, à Ministra Cármen Lúcia, Presidente do Supremo Tribunal Federal e relatora dos MS 26156 e MS 28819, e ao Ministro que vier eventualmente a sucedê-la na relatoria desses processos.
	Posteriormente, esta Corte de Contas, prolatou o Acórdão 561/2017-TCU-Plenário, da relatoria do Ministro Benjamin Zymler, nos seguintes termos:
VISTOS, relatados e discutidos estes autos de Relatório de Inspeção,
ACORDAM os Ministros do Tribunal de Contas da União, reunidos em sessão do Plenário, diante das razões expostas pelo relator e com fundamento no art. 45 da Lei 8.443/1992 c/c art. 276 do Regimento Interno deste Tribunal, em:
9.1. aplicar às sras. Cláudia Rosana de Araújo Costa e Márcia Abrahão Moura a multa prevista no §1º do art. 58 da Lei 8.443/1992 no valor de R$ 20.000,00 (vinte mil reais) , com fixação do prazo de quinze dias, a contar da notificação, para comprovar, perante o Tribunal (art. 214, inciso III, alínea "a", do Regimento Interno) , o recolhimento da dívida aos cofres do Tesouro Nacional, atualizada monetariamente desde a data deste acórdão até a do efetivo recolhimento, se for paga após o vencimento, na forma da legislação em vigor;
9.2. confirmar a medida cautelar determinada pelo Acórdão 2355/2016-TCU-Plenário e determinar à Fundação Universidade de Brasília que:
9.2.1. corrija os valores atualmente pagos a título de URP aos beneficiários dos MS 26156 e MS 28819 para os patamares existentes antes do advento da Lei 13.325/2016;
9.2.2. exclua a rubrica relativa à URP dos contracheques dos inativos e pensionistas que integravam o polo ativo do MS 25.678, ainda que eventualmente sejam beneficiários dos MS 26156 e MS 28819;
9.2.3. promova, caso não comprovado o tempestivo recolhimento, o desconto integral ou parcelado das multas estipuladas no subitem 9.1 deste Acórdão sobre os vencimentos das responsáveis, observados os limites previstos na legislação pertinente, nos termos do art. 28, inciso I, da Lei 8.443/1992, c/c o art. 219, inciso I, do Regimento Interno do TCU;
9.3. determinar à Secretaria de Fiscalização de Pessoal que monitore o cumprimento das determinações contidas no subitem 9.2;
9.4. encaminhar cópia deste acórdão, bem como do relatório e voto que o fundamentam, à Ministra Cármen Lúcia, Presidente do Supremo Tribunal Federal e relatora dos MS 26156, e ao Ministro Ricardo Lewandowski, atual relator do MS 28819;
9.5. arquivar o presente processo.
 Em face do supratranscrito Acórdão 561/2017-TCU-Plenário foram interpostos Pedidos de Reexame pela Fundação Universidade de Brasília e por Márcia Abrahão Moura, que foram julgados pelo Acórdão 1271/2019-TCU-Plenário, de minha relatoria, com o seguinte teor:
	VISTOS, relatados e discutidos estes autos de pedidos de reexame, interpostos por Cláudia Rosana de Araújo Costa, Fundação Universidade de Brasília e Márcia Abrahão Moura, em face do Acórdão 561/2017-TCU-Plenário, proferido em Relatório de Inspeção, 
	ACORDAM os Ministros do Tribunal de Contas da União, reunidos em Sessão do Plenário, ante as razões expostas pelo Relator, em:
	9.1. com fundamento no art. 48 da Lei 8.443/1992, conhecer do pedido de reexame interposto pela Fundação Universidade de Brasília, para, no mérito, negar-lhe provimento;
	9.2. com fundamento no art. 48 da Lei 8.443/1992, conhecer dos pedidos de reexame interpostos por Cláudia Rosana de Araújo Costa e por Márcia Abrahão Moura, para, no mérito, dar-lhes provimento para tornar insubsistentes os itens 9.1 e 9.2.3 do Acórdão 561/2017-TCU-Plenário; 
	9.3. dar ciência às recorrentes do teor desta deliberação, bem assim do relatório e do voto que a fundamentam.
Examinam-se, nesta oportunidade, embargos de declaração opostos por Fundação Universidade de Brasília e Márcia Abrahão Moura em face do aludido Acórdão 1271/2019-TCU-Plenário (peça 296) , no qual os embargantes, em petição conjunta, alegam, em síntese, o seguinte:
Há, no entanto, nítida omissão no r. acórdão embargado no tocante à determinação da Excelsa Corte de manutenção do pagamento da URP da forma como vinha sendo realizado, ou seja, considerando-se os reajustes salariais posteriores, sobre os quais também deve incidir, em estrito cumprimento à ordem judicial, a parcela correspondente ao percentual de 26,05.
 (...) 
Denota-se, assim, que merecem acolhida os presentes embargos, a fim de que seja sanada a omissão no julgado acerca do alcance das decisões do STF, ainda não enfrentadas na sua integralidade pelo acórdão embargado, as quais determinam expressamente a preservação do pagamento da URP da forma como vinha sendo realizado, isto é, com a aplicação da referida parcela sobre os reajustes salariais concedidos por lei às carreiras docente e de servidores técnico-administrativos da UnB.
	Por esses fundamentos, os ora embargantes formulam o seguinte pedido:
	Pelo exposto, requerem a Fundação Universidade de Brasília e Márcia Abrahão Moura o conhecimento e provimento dos presentes embargos de declaração, com efeitos modificativos, a fim de serem supridas as omissões apontadas no v. Acórdão 1271/2019-TCU-Plenário no tocante à aplicabilidade das decisões liminares proferidas pela Excelsa Corte nos Mandados de Segurança 26.156 e 28.819/DF na parte em que asseguram o pagamento da URP aos docentes e servidores técnicos-administrativos da UnB da forma como vinha sendo feito, ou seja, com sua incidência sobre os reajustes salariais posteriores, no caso, aquele concedido pela Lei 13.325/2016.
	É o relatório.

8.1. Ana Paula Teixeira da Cunha (15.861-E/OAB-DF) e outros, representando Guilherme Henrique de Sá Mendes.

Procurador Júlio Marcelo de Oliveira.

EMBARGOS DE DECLARAÇÃO EM PEDIDO DE REEXAME EM RELATÓRIO DE INSPEÇÃO. FUB. URP DE 26,05%. EXISTÊNCIA DE MEDIDAS LIMINARES QUE AMPARAM A CONTINUIDADE DO PAGAMENTO SEM, CONTUDO, ASSEGURAR A PARAMETRIZAÇÃO DA VANTAGEM. AUMENTO DA PARCELA EM DECORRÊNCIA DA LEI 13.325/2016. DESCUMPRIMENTO DE MEDIDA CAUTELAR DEFERIDA PELO ACÓRDÃO 2355/2016-PLENÁRIO. APLICAÇÃO DE MULTA ÀS RESPONSÁVEIS. CONFIRMAÇÃO DA MEDIDA CAUTELAR. DETERMINAÇÕES. PEDIDOS DE REEXAME. CONHECIMENTO. PROVIMENTO. EMBARGOS DE DECLARAÇÃO. CONHECIMENTO. NÃO PROVIMENTO. CIÊNCIA.

RELATÓRIO DE INSPEÇÃO (RI)

Secretaria de Recursos (SERUR); Secretaria de Fiscalização de Pessoal (SEFIP).

O presente processo cuida, originariamente, de relatório de inspeção realizada pela Secretaria de Fiscalização de Pessoal (Sefip) na Fundação Universidade de Brasília (FUB) com o intuito de verificar o cumprimento do Acórdão 2161/2005-TCU-Plenário (Relator Ministro Walton Alencar Rodrigues) relativamente aos pagamentos realizados a título da URP de fevereiro de 1989 (26,05%) .
Sobre o tema, este Tribunal prolatou também o Acórdão 3125/2004-TCU-Primeira Câmara, dentre outros, que, de igual modo, determinou à FUB que interrompesse o pagamento dessa rubrica aos servidores ativos, inativos e pensionistas.
Contra essa deliberação as entidades de classe representantes dos docentes (Sindicato Nacional dos Docentes das Instituições de Ensino Superior - ANDES) , dos servidores técnico-administrativos (Sindicato do Trabalhadores da Fundação Universidade de Brasília - Sintfub) e inativos (Associação dos Aposentados da Fundação Universidade de Brasília - ASPOFUB) , impetraram, respectivamente, os MS 26156 (rel. Ministra Cármen Lúcia) , MS 28819 (rel. Ministra Cármen Lúcia) e MS 25678 (rel. Ministro Eros Grau) , com vistas a suspender determinação no sentido de instar a UnB a proceder à absorção da URP. 
Foram deferidas as seguintes liminares: no MS 25678, em 29/11/2005; no MS 26156, em 1º/11/2006 e no MS 28819, em 16/09/2010.
A Sefip, durante a inspeção determinada nos autos deste processo, verificou que todos os servidores da UnB recebiam, além da remuneração prevista em lei, o percentual de 26,05%, incidente sobre toda a estrutura remuneratória vigente em 2009, ao passo que as supostas perdas referir-se-iam à estrutura salarial vigente em 1989. 
Este Tribunal, por entender que as medidas liminares concedidas pelo STF tiveram por único objetivo impedir o decesso remuneratório momentâneo de todos os substituídos processualmente e não o de assegurar a continuidade da percepção do percentual de 26,05% sobre toda e qualquer estrutura remuneratória, e por entender também que a FUB extrapolou o conteúdo das decisões judiciais do STF ao transformar a vantagem da URP, então paga sob a forma de VPNI, no percentual de 26,05%, que vinha incidindo sobre todas as estruturas remuneratórias fixadas por novas leis, prolatou o Acórdão 2355/2016-TCU-Plenário, da relatoria do Ministro Benjamin Zymler, com o seguinte teor:
VISTOS, relatados e discutidos estes autos de Relatório de Inspeção,
ACORDAM os Ministros do Tribunal de Contas da União, reunidos em sessão do Plenário, diante das razões expostas pelo relator e com fundamento no art. 45 da Lei 8.443/1992 c/c art. 276 do Regimento Interno deste Tribunal, em:
9.1. levantar o sobrestamento do presente processo, com fundamento no § 3º do art. 47 da Resolução TCU 259/2014;
9.2. adotar medida cautelar para determinar à Fundação Universidade de Brasília que mantenha os valores pagos a título de URP aos beneficiários dos MS 26156 e MS 28819 nos patamares existentes antes do advento da Lei 13.325/2016;
9.3. promover a oitiva da Fundação Universidade de Brasília para que apresente, no prazo de quinze dias:
9.3.1. as razões que entender cabíveis no tocante à incidência da URP de 26,05% sobre as novas estruturas remuneratórias dos servidores dos quadros dessa instituição de ensino, com fundamento no §3º do art. 276 do Regimento Interno;
9.3.2. justificativa para a não-utilização do Sistema de Cadastro de Ações Judiciais para o pagamento da URP de 26,05%, com fundamento no inciso IV do art. 250 do Regimento Interno/TCU;
9.4. determinar à Secretaria de Fiscalização de Pessoal que, no prazo de trinta dias, a contar da presente sessão, realize levantamento no sistema Siape para identificar se, além da Fundação Universidade de Brasília, outras instituições federais de ensino incorrem nas práticas questionadas neste processo e, caso necessário, autue as devidas representações; 
9.5. encaminhar cópia deste acórdão, bem como do relatório e voto que o fundamentam, à Ministra Cármen Lúcia, Presidente do Supremo Tribunal Federal e relatora dos MS 26156 e MS 28819, e ao Ministro que vier eventualmente a sucedê-la na relatoria desses processos.
	Posteriormente, esta Corte de Contas, prolatou o Acórdão 561/2017-TCU-Plenário, da relatoria do Ministro Benjamin Zymler, nos seguintes termos:
VISTOS, relatados e discutidos estes autos de Relatório de Inspeção,
ACORDAM os Ministros do Tribunal de Contas da União, reunidos em sessão do Plenário, diante das razões expostas pelo relator e com fundamento no art. 45 da Lei 8.443/1992 c/c art. 276 do Regimento Interno deste Tribunal, em:
9.1. aplicar às sras. Cláudia Rosana de Araújo Costa e Márcia Abrahão Moura a multa prevista no §1º do art. 58 da Lei 8.443/1992 no valor de R$ 20.000,00 (vinte mil reais) , com fixação do prazo de quinze dias, a contar da notificação, para comprovar, perante o Tribunal (art. 214, inciso III, alínea "a", do Regimento Interno) , o recolhimento da dívida aos cofres do Tesouro Nacional, atualizada monetariamente desde a data deste acórdão até a do efetivo recolhimento, se for paga após o vencimento, na forma da legislação em vigor;
9.2. confirmar a medida cautelar determinada pelo Acórdão 2355/2016-TCU-Plenário e determinar à Fundação Universidade de Brasília que:
9.2.1. corrija os valores atualmente pagos a título de URP aos beneficiários dos MS 26156 e MS 28819 para os patamares existentes antes do advento da Lei 13.325/2016;
9.2.2. exclua a rubrica relativa à URP dos contracheques dos inativos e pensionistas que integravam o polo ativo do MS 25.678, ainda que eventualmente sejam beneficiários dos MS 26156 e MS 28819;
9.2.3. promova, caso não comprovado o tempestivo recolhimento, o desconto integral ou parcelado das multas estipuladas no subitem 9.1 deste Acórdão sobre os vencimentos das responsáveis, observados os limites previstos na legislação pertinente, nos termos do art. 28, inciso I, da Lei 8.443/1992, c/c o art. 219, inciso I, do Regimento Interno do TCU;
9.3. determinar à Secretaria de Fiscalização de Pessoal que monitore o cumprimento das determinações contidas no subitem 9.2;
9.4. encaminhar cópia deste acórdão, bem como do relatório e voto que o fundamentam, à Ministra Cármen Lúcia, Presidente do Supremo Tribunal Federal e relatora dos MS 26156, e ao Ministro Ricardo Lewandowski, atual relator do MS 28819;
9.5. arquivar o presente processo.
 Em face do supratranscrito Acórdão 561/2017-TCU-Plenário foram interpostos Pedidos de Reexame pela Fundação Universidade de Brasília e por Márcia Abrahão Moura, que foram julgados pelo Acórdão 1271/2019-TCU-Plenário, de minha relatoria, com o seguinte teor:
	VISTOS, relatados e discutidos estes autos de pedidos de reexame, interpostos por Cláudia Rosana de Araújo Costa, Fundação Universidade de Brasília e Márcia Abrahão Moura, em face do Acórdão 561/2017-TCU-Plenário, proferido em Relatório de Inspeção, 
	ACORDAM os Ministros do Tribunal de Contas da União, reunidos em Sessão do Plenário, ante as razões expostas pelo Relator, em:
	9.1. com fundamento no art. 48 da Lei 8.443/1992, conhecer do pedido de reexame interposto pela Fundação Universidade de Brasília, para, no mérito, negar-lhe provimento;
	9.2. com fundamento no art. 48 da Lei 8.443/1992, conhecer dos pedidos de reexame interpostos por Cláudia Rosana de Araújo Costa e por Márcia Abrahão Moura, para, no mérito, dar-lhes provimento para tornar insubsistentes os itens 9.1 e 9.2.3 do Acórdão 561/2017-TCU-Plenário; 
	9.3. dar ciência às recorrentes do teor desta deliberação, bem assim do relatório e do voto que a fundamentam.
Examinam-se, nesta oportunidade, embargos de declaração opostos por Fundação Universidade de Brasília e Márcia Abrahão Moura em face do aludido Acórdão 1271/2019-TCU-Plenário (peça 296) , no qual os embargantes, em petição conjunta, alegam, em síntese, o seguinte:
Há, no entanto, nítida omissão no r. acórdão embargado no tocante à determinação da Excelsa Corte de manutenção do pagamento da URP da forma como vinha sendo realizado, ou seja, considerando-se os reajustes salariais posteriores, sobre os quais também deve incidir, em estrito cumprimento à ordem judicial, a parcela correspondente ao percentual de 26,05.
 (...) 
Denota-se, assim, que merecem acolhida os presentes embargos, a fim de que seja sanada a omissão no julgado acerca do alcance das decisões do STF, ainda não enfrentadas na sua integralidade pelo acórdão embargado, as quais determinam expressamente a preservação do pagamento da URP da forma como vinha sendo realizado, isto é, com a aplicação da referida parcela sobre os reajustes salariais concedidos por lei às carreiras docente e de servidores técnico-administrativos da UnB.
	Por esses fundamentos, os ora embargantes formulam o seguinte pedido:
	Pelo exposto, requerem a Fundação Universidade de Brasília e Márcia Abrahão Moura o conhecimento e provimento dos presentes embargos de declaração, com efeitos modificativos, a fim de serem supridas as omissões apontadas no v. Acórdão 1271/2019-TCU-Plenário no tocante à aplicabilidade das decisões liminares proferidas pela Excelsa Corte nos Mandados de Segurança 26.156 e 28.819/DF na parte em que asseguram o pagamento da URP aos docentes e servidores técnicos-administrativos da UnB da forma como vinha sendo feito, ou seja, com sua incidência sobre os reajustes salariais posteriores, no caso, aquele concedido pela Lei 13.325/2016.
Com fundamento no art. 34 da Lei 8.443/92 (Lei Orgânica do TCU) , conheço dos presentes embargos de declaração por atenderem aos requisitos de admissibilidade aplicáveis à espécie.
No mérito, porém, os embargos de declaração não merecem provimento, porquanto não há qualquer omissão, obscuridade ou contradição a ser sanada, conforme demonstrarei a seguir.
Nos pedidos de reexames os ora embargantes formularam os seguintes pedidos:
Pelo que precede, considerando a obrigatoriedade de manutenção do pagamento da URP, calculada com base nos reajustes concedidos pela Lei n. 13.325/2016, por força das liminares deferidas nos Mandados de Segurança 26.156 e 28.819/STF, requerem os recorrentes Fundação Universidade de Brasília e Márcia Abrahão Moura: 
a) o recebimento do presente pedido de reexame no efeito suspensivo, consoante previsão do artigo 285 do Regimento Interno do TCU; 
b) a exclusão da multa aplicada às servidoras Cláudia Rosana de Araújo Costa e Márcia Abrahão Moura no item 9.1 do Acórdão 561/2017, tendo em vista a existência de motivo justificado decorrente do cumprimento das liminares proferidas nos MS 26156 e 28819, na forma autorizada pelo artigo 58, §1 2, da Lei 8.443/92. 
c) subsidiariamente, caso não se entenda pela exclusão da multa imposta no item 9.1 do Acórdão 561/2017, na forma requerida no item acima, requerem a redução do valor exacerbado fixado a título de multa ao percentual mínimo (5%) previsto no artigo 268, VII, do Regimento Interno do TCU.
Como se vê, os ora embargantes impugnaram apenas o subitem 9.1 do Acórdão 561/2017-TCU-Plenário, no qual constou a aplicação da multa às gestoras da FUB. Convém lembrar que a multa foi aplicada por ter entendido o TCU que havia sido "descumprida a medida cautelar proferida pelo Acórdão 2355/2016-TCU-Plenário, uma vez que os valores da URP majorados em agosto de 2016 não foram reduzidos e foi concedido novo aumento em janeiro de 2017", razão pela qual esta Corte, acolhendo o voto do relator, entendeu que devia ser aplicada a multa prevista no § 1º do art. 58 da Lei 8.443/1992, no valor de R$ 20.000,00 para as duas responsáveis, em razão do descumprimento injustificado de determinação deste Tribunal, contida no Acórdão 2355/2016-TCU-Plenário e mantida inalterada pelo Acórdão 3058/2016-TCU-Plenário.
Consoante se depreende do Acórdão 1271/2019-TCU-Plenário, o subitem 9.1, impugnado pelo Pedido de Reexame dos ora embargantes, foi tornado insubsistente, o que evidencia o provimento total do Pedido de Reexame então interposto. 
Observo que o fato de ter constado do referido acórdão o não provimento do pedido de reexame da FUB e o provimento total do pedido de reexame da Sra. Márcia Abrahão Moura apenas revela um evidente erro material, porquanto os dois recursos foram interpostos em peça única e, portanto, com idêntico pedido, qual seja, a insubsistência do subitem 9.1 do acórdão recorrido. Portanto, não haveria como dar provimento para um dos recursos e negar para o outro. O erro, porém, tem origem no juízo de admissibilidade: o recurso da FUB, a rigor, sequer deveria ter sido conhecido, por carecer aquela entidade de interesse e também de legitimidade para recorrer em favor de sua gestora, formulando pedido de retirada de multa que a ela foi aplicada. Deixo, contudo, de proceder à correção do referido erro, nesta oportunidade, apenas para evitar qualquer alegação de reformatio em pejus.
Por outro lado, no caso do pedido de reexame interposto pela Sra. Márcia Abrahão Moura houve o provimento total, com a insubsistência do subitem 9.1 e até mesmo do subitem 9.2.3, este último por consequência lógica do primeiro. Ora, se houve o provimento total do pedido da recorrente não há que se falar em omissão, obscuridade ou contradição a ser sanada.
No entanto, o pedido formulado pelos ora embargantes não guarda nenhuma relação com o pedido que fizeram no pedido de reexame que interpuseram e nem poderia mesmo, pois aquele pedido foi integralmente provido. O pedido que ora fazem os embargantes é totalmente inédito, pois não se refere ao subitem 9.1 que foi, de fato, o subitem recorrido pelo pedido de reexame. O que agora pedem os embargantes é a insubsistência dos subitens 9.2, 9.2.1 e 9.2.2.
Para facilitar, reproduzo novamente o pedido dos embargantes:
Pelo exposto, requerem a Fundação Universidade de Brasília e Márcia Abrahão Moura o conhecimento e provimento dos presentes embargos de declaração, com efeitos modificativos, a fim de serem supridas as omissões apontadas no v. Acórdão 1271/2019-TCU-Plenário no tocante à aplicabilidade das decisões liminares proferidas pela Excelsa Corte nos Mandados de Segurança 26.156 e 28.819/DF na parte em que asseguram o pagamento da URP aos docentes e servidores técnicos-administrativos da UnB da forma como vinha sendo feito, ou seja, com sua incidência sobre os reajustes salariais posteriores, no caso, aquele concedido pela Lei 13.325/2016.
Salta aos olhos que o provimento do citado pedido só pode ocorrer se este Tribunal tornar insubsistentes os subitens 9.2, 9.2.1 e 9.2.2 que, também para facilitar, reproduzo novamente abaixo:
9.2. confirmar a medida cautelar determinada pelo Acórdão 2355/2016-TCU-Plenário e determinar à Fundação Universidade de Brasília que:
9.2.1. corrija os valores atualmente pagos a título de URP aos beneficiários dos MS 26156 e MS 28819 para os patamares existentes antes do advento da Lei 13.325/2016; 
9.2.2. exclua a rubrica relativa à URP dos contracheques dos inativos e pensionistas que integravam o polo ativo do MS 25.678, ainda que eventualmente sejam beneficiários dos MS 26156 e MS 28819; 
É sintomático que os embargantes não tenham sido explícitos no seu pedido, ou seja, que não tenham expressamente pedido a insubsistência dos citados subitens 9.2, 9.2.1 e 9.2.2. O que se evidencia dos embargos de declaração é uma tentativa de sanar uma falha dos próprios recorrentes que deixaram de impugnar os subitens 9.2, 9.2.1 e 9.2.2, quando interpuseram o seu pedido de reexame. E, mais, é uma tentativa de rediscutir o mérito em sede de embargos de declaração, com o agravante de se tratar de matéria já preclusa, por não ter sido impugnada no pedido de reexame.
As razões acima apontadas já são, por si sós, suficientes para fundamentar o não provimento dos embargos de declaração.
Não obstante, ad argumentandum tantum, registro que, em face das alegações dos recorrentes de que este Tribunal estaria afrontando decisões judiciais, fiz consignar a posição fundamentada que esta Corte de Contas tem adotado sobre o tema, inclusive neste processo, o que demonstra, uma vez mais, que este Tribunal em momento algum foi omisso sobre os fundamentos que alicerçam a sua atuação nesses casos relativos à URP. É o que se pode depreender do seguinte trecho do meu voto que fundamentou o Acórdão 1271/2019-TCU-Plenário, ora embargado (grifos do original) :
	14.	Quanto ao mérito, consoante destacado pela Unidade Técnica e pelo Parquet especializado, as determinações contidas no Acórdão 2355/2016-TCU-Plenário claramente traçaram as diretrizes que deveriam ter sido seguidas pelos agentes públicos em questão, explicitamente demonstrando especial preocupação em não violar as medidas liminares concedidas pelo Supremo Tribunal Federal no âmbito dos Mandados de Segurança n. 26.156 e 28.819. E mais, tal zelo encontra-se externado, minuciosamente, nos fundamentos constantes do voto condutor do referido decisum, como se pode constatar do seguinte excerto, verbis:
"23. Como se vê, 27 anos após o Plano Verão, os servidores da Universidade de Brasília continuam a receber verbas remuneratórias acima da lei, sob pretexto de recuperação de perdas salariais ocorridas quando ainda eram regidos pelo regime celetista, até mesmo servidores que ingressaram posteriormente.
24. E não apenas recebem valores decorrentes da suposta perda, mas sim a expressão daquela antiga perda em forma de percentual, que incide sobre toda e qualquer estrutura remuneratória, em verdadeira afronta ao princípio da reserva legal. 
25. O que se espera quando da edição de leis que reestruturam a remuneração dos servidores é a absorção das vantagens judiciais relativas a perdas remuneratórias supostamente existentes em determinada estrutura remuneratória. Contudo, os procedimentos adotados pela FUB não só preservam indevidamente a vantagem judicial como também aumentam indevidamente seu valor.
26. Ora, as medidas liminares concedidas pelo STF tiveram por único objetivo impedir o decesso remuneratório momentâneo de todos os substituídos processualmente e não o de assegurar a continuidade da percepção do percentual de 26,05% sobre toda e qualquer estrutura remuneratória.
27. Assim sendo, entendo que a FUB extrapolou o conteúdo das decisões judiciais do STF ao transformar a vantagem da URP, então paga sob a forma de VPNI, no percentual de 26,05%, que vem incidindo sobre todas as estruturas remuneratórias fixadas por novas leis.
28. Portanto, seria de acolher a proposta da Sefip.
29. Contudo, considerando que essa situação perdura há alguns anos e para evitar que se alegue indevidamente que esta Corte está decidindo em afronta às liminares concedidas pela Ministra Cármen Lúcia, entendo de prudência que a medida cautelar a ser deferida tenha por objetivo apenas evitar o aumento indevido da vantagem em razão do advento da Lei 13.325/2016, em contrariedade ao Acórdão 2161/2005-TCU-Plenário e sem amparo em decisão judicial.
30. Veja-se que o fundamento das medidas liminares proferidas nos MS 26156 e 28819 foi o de preservar a remuneração então percebida pelos servidores até a decisão de mérito a ser proferida pela Suprema Corte, dado seu caráter alimentar.
31. Assim sendo, em que pese entender que teria sido possível, já em 2006, medida semelhante, de modo a impedir o pagamento de um percentual fixo sobre a remuneração dos servidores, o que implica a possibilidade de aumento nominal dos valores pagos a título de URP, entendo que o periculum in mora decorre da concessão indevida de novo aumento da URP, de molde a aumentar o prejuízo suportado pelo Erário.
32. Já o fumus boni iuri fica evidenciado não apenas pelo fato de existir maciça jurisprudência desta Corte e do Poder Judiciário contra manutenção, nos dias atuais, da URP de 1989, mas, em especial, pela decisão de mérito do MS 25678, proferida monocraticamente pelo relator Ministro Luiz Fux em 4/11/2014 e mantida pela Primeira Turma.
33. Nessa linha, ponderou o relator:
"A jurisprudência desta Corte é firme no sentido de que não existe direito adquirido à manutenção de parcelas de remuneração. O servidor público está sujeito à alteração do seu regime de remuneração, não podendo, apenas, sofrer redução na sua remuneração bruta.  (...) 
Assim, não existe direito à perpetuação das parcelas de remuneração de servidor público, porquanto, diante da possibilidade de modificação da estrutura remuneratória de uma carreira, até mesmo parcelas concedidas judicialmente sob a égide do regime jurídico antigo poderão ser eliminadas na hipótese de uma reestruturação, tal como ocorreu na hipótese dos autos."
34. Considerando, pois, que a FUB novamente extrapolou o conteúdo do MS 26156 e aumentou o valor pago a título de URP, fazendo incidir na rubrica o aumento decorrente da Lei 13.325/2016, acolho parcialmente o encaminhamento proposto pela Sefip, com as alterações julgadas pertinentes." (grifou-se) 
15.	Como se vê, esta Corte de Contas, ao adotar a medida cautelar em tela, em momento algum suscitou a possibilidade de desconsiderar a autoridade das liminares proferidas nos mandados de segurança n. 26.156 e 28.819.  Ao revés, a medida cautelar adotada pelo TCU buscou plena observância na aplicação dos referidos comandos judiciais, em seus exatos termos.
16.	Assim sendo, não merecem ser acolhidas as escusas apresentadas pelas recorrentes, no sentido de que deixaram de observar a medida cautelar adotada pelo TCU de boa-fé, na interpretação de que estariam dando cumprimento às liminares proferidas no âmbito dos referidos mandados de segurança.
17.	De igual forma, os pareceres jurídicos juntados aos presentes autos após o pronunciamento do Parquet especializado (peça 292) não favorecem as recorrentes.  Trata-se de pareceres que tão somente atestaram a força executória das decisões liminares proferidas no âmbito dos citados mandados de segurança, praticamente todos exarados bem antes de proferido o Acórdão 2355/2016-TCU-Plenário, com a exceção da NOTA n. 00016/2019/DCDNUAJ/SGCT/AGU, exarada em 22/03/2019, que apenas faz referência aos mencionados pareceres jurídicos pretéritos à adoção da medida cautelar pelo TCU.
18.	A esse respeito, mais uma vez, é de bom alvitre ressaltar que em momento algum na medida cautelar adotada pelo TCU teceu-se determinação tendente a afrontar as decisões liminares em questão.  Por meio da mencionada medida cautelar, posteriormente confirmada por meio do Acórdão 561/2017-TCU-Plenário, ora recorrido, esta Corte de Contas apenas busca corrigir e afastar os atos administrativos praticados no âmbito da FUB que, a pretexto de cumprir as aludidas decisões liminares, extrapolaram os seus limites.
19.	Não obstante o acima asseverado, no tocante à multa aplicada às recorrentes, Sras. Cláudia Rosana de Araújo Costa e Márcia Abrahão Moura, com as vênias de estilo, entendo que o valor arbitrado se mostra desproporcional.  Embora reconheça a gravidade de suas condutas, essas não tiveram grande repercussão prática no mundo dos fatos, eis que, quando do exame de admissibilidade dos presentes pedidos de reexame, foi conferido efeito suspensivo a todos os itens do acórdão recorrido, nos termos do Despacho proferido pelo, à época, Ministro-Relator José Mucio Monteiro, que deu provimento a agravo interposto pelas ora recorrentes (peça 284) .
20.	Como se vê, a consequência prática do descumprimento da medida cautelar adotada pelo TCU representa diminuto período em que essa permaneceu vigente (da prolação do Acórdão 2355/2016-TCU-Plenário, de 14/09/2016, à prolação do Acórdão 561/2017-TCU-Plenário, de 29/03/2017) , sendo que ainda hoje persiste o pagamento da referida vantagem no âmbito da FUB, o qual deverá finalmente ser suspenso com a prolação do presente acórdão.
Consoante, portanto, foi possível demonstrar neste voto, não há qualquer omissão, contradição ou obscuridade a ser sanada, razão pela qual os embargos de declaração não merecem provimento.
Por oportuno, alerto que, caso opostos novos embargos, sem o atendimento aos seus pressupostos processuais, serão recebidos como mera petição, razão pela qual não impedirão o trânsito em julgado do Acórdão 561/2017-TCU-Plenário.
Em face do exposto, voto por que o Tribunal adote a deliberação que ora submeto à consideração do Plenário.
TCU, Sala das Sessões Ministro Luciano Brandão Alves de Souza, em 10 de julho de 2019.
RAIMUNDO CARREIRO 
Relator